【裁判字號】    95,台上,76
【裁判日期】    950105
【裁判案由】    殺人
【裁判全文】
最高法院刑事判決                九十五年度台上字第七六號
    上  訴  人  甲○○
                        樓在.
上列上訴人因殺人案件，不服台灣高等法院中華民國九十四年九
月三十日第二審更審判決（九十四年度上重更(一)字第三四號，起
訴案號：台灣基隆地方法院檢察署九十三年度偵字第二一五七、
二六八八號），提起上訴，本院判決如下：
    主  文
上訴駁回。
    理  由
按刑事訴訟法第三百七十七條規定，上訴於第三審法院，非以判
決違背法令為理由不得為之。是提起第三審上訴，應以原判決違
背法令為理由，係屬法定要件。如果上訴理由狀並未依據卷內訴
訟資料，具體指摘原判決不適用何種法則或如何適用不當，或所
指摘原判決違法情事，顯與法律規定得為第三審上訴理由之違法
情形，不相適合時，均應認其上訴為違背法律上之程式，予以駁
回。本件原判決撤銷第一審之科刑判決，改判依想像競合犯仍論
處上訴人甲○○殺兒童罪刑（處有期徒刑十五年），已詳敘其所
憑之證據及認定之理由。對上訴人否認犯行，所為其燃燒木炭係
為自殺，惟因房門未封死，被害人Ａ童、Ｂ童（姓名、年齡均詳
卷）於其昏睡中自行進入房內，並因而死亡云云之辯詞，因認係
卸責之詞，不足採信，亦依調查所得之證據資料，詳加指駁及說
明。從形式上觀察，原判決並無違背經驗法則、論理法則或適用
法則不當等違法情形。上訴人之上訴意旨僅略稱：原判決既認上
訴人符合刑法關於自首及精神耗弱等減刑規定之要件，依刑法第
六十四條第二項、第六十五條第二項、第六十六條及第七十條，
應減至有期徒刑八年以下，六年以上；況原判決關於量刑之敘述
中，認上訴人罪不及死，即應依無期徒刑之標準遞減，結果應僅
能判處上訴人有期徒刑四年八月以下，三年六月以上，原判決未
依法遞減上訴人之刑期，卻以職權，仍依死刑之標準，自行酌減
為有期徒刑十五年，顯有刑事訴訟法第三百七十九條第十四款後
段「判決所載理由矛盾」之當然違背法令云云。惟按量刑之輕重
，係屬事實審法院得依職權自由裁量之事項，苟於量刑時，已斟
酌刑法第五十七條各款所列情狀，而未逾越法定範圍，亦未濫用
其職權，即不得遽指為違法。又殺人者，處死刑、無期徒刑或十
年以上有期徒刑；死刑減輕者，為無期徒刑或為十五年以下十二
年以上有期徒刑，無期徒刑減輕者，為七年以上有期徒刑，刑法
第二百七十一條第一項、第六十四條第二項、第六十五條第二項
亦分別定有明文。本件上訴人殺害未滿十二歲之被害人二人，原
判決依兒童及少年福利法第七十條第一項前段之規定，除法定刑
為死刑、無期徒刑部分不得加重外，就其有期徒刑部分加重至二
分之一，並引用精神耗弱及自首之規定，對上訴人二次減輕其刑
，且於判決理由四，說明審酌上訴人之品行、生活狀況、犯罪動
機、手段、所生之危害及其犯罪後態度等一切情狀，予以綜合考
量，於加重、減輕後之法定刑內量處有期徒刑十五年，既未逾越
法定刑度，又未濫用自由裁量之權限。上訴意旨徒以其個人主觀
意見，就原判決已敘明之事項及量刑之合法職權行使，任意指摘
，自非合法之第三審上訴理由。其上訴違背法律上之程式，應予
駁回。
據上論結，應依刑事訴訟法第三百九十五條前段，判決如主文。
中    華    民    國  九十五  年    一    月    五    日
                      最高法院刑事第八庭
                          審判長法官  張  淳  淙
                                法官  張  春  福
                                法官  呂  丹  玉
                                法官  洪  昌  宏
                                法官  蔡  彩  貞
      本件正本證明與原本無異
                                      書  記  官
中    華    民    國  九十五  年    一    月   十二   日
                                                      Ｌ


司法院資訊處製作；財團法人民間司法改革基金會備份。
